【裁判字號】    92,上易,759
【裁判日期】    921223
【裁判案由】    返還價金
【裁判全文】
臺灣高等法院民事判決  九十二年度上易字第七五九號
    上  訴  人    大享容器工業股份有限公司
    法定代理人    曾吳碧蓮
    訴訟代理人    洪大明律師
    複 代理 人    廖信憲律師
    被 上訴 人    富城國際商務有限公司
    法定代理人    吳淑惠
    訴訟代理人    林明正律師
    複 代理 人    吳忠勇律師
右當事人間請求返還價金事件，上訴人對於中華民國九十二年六月九日台灣板橋地方
法院九十二年度訴更字第三號第一審判決提起上訴，本院於九十二年十二月九日言詞
辯論終結，判決如左：
    主      文
上訴駁回。
第二審訴訟費用由上訴人負擔。
    事      實
甲、上訴人方面：
一、聲明：
（一）原判決超過新台幣（下同）五十八萬八千一百九十四元部分廢棄。
（二）右廢棄部分，被上訴人在第一審之訴及假執行之聲請均駁回。
二、陳述：除與原判決記載相同者，玆予引用外，補稱略以：
（一）系爭棧板，被上訴人及其履行輔助人川昇公司負有返還之責：
  １、川昇公司性質上係屬被上訴人關於受領標的物債務部分之履行輔助人，被上訴
      人自應就川昇公司之故意或過失負同一責任，被上訴人及其履行輔助人川昇公
      司負有保管棧板以待上訴人取回之義務甚明。
  ２、依一般玻璃飲料工廠運作上之慣例，本件買賣數量高達數百萬支，每批訂購量
      需五十萬支以上，而此數百萬支玻璃瓶運送裝載，非以棧板輔助裝載，無法實
      行，且需靠棧板輔助上訴人或其履行輔助人上線填入飲料，而以每次如此鉅量
      之玻璃瓶，上訴人或其履行輔助人斷無可能於短時間內或數日內完成充填，於
      此等待上線期間，系爭玻璃瓶均需置放在棧板上，從而被上訴人或其履行輔助
      人因此特殊之買賣交易方式，於賣方交貨後，尚需使用賣方之棧板，至空瓶上
      線完成填充後才能返還，故被上訴人或其履行輔助人對於系爭棧板自負有保管
      及返還之義務。
（二）上訴人有特別要求送貨司機應將棧板回收，且八十五、六年間，上訴人出貨頻
      繁，達數十次，僅其中數次川昇公司有將若干棧板供司機載回，其餘司機則載
      不到棧板，足見係川昇公司將屬於上訴人之棧板，於其將空瓶裝填、裝箱後，
      復使用上訴人之棧板運送到各經銷商處，而未能返還予上訴人，以致上訴人之
      對於棧板之返還，因與被上訴人同負返還責任，其不利於上訴人之證述，自非
      真實。
（三）依卷附之送貨單觀之，每次出貨使用之棧板均已明白記載於出貨單上，且於注
      意事項乙欄註明：「隨車棧板、日型板請確實點收，如有遺失或損壞，需按價
      賠償，棧板每塊五百元、日型板每塊二百元」，每張送貨單均經川昇公司人員
      確實清點後簽收，送貨單上關於棧板之數量、損害之賠償，係買方之責任。而
      棧板價值每塊五百九十元，有購買發票可以證明，上訴人於送貨單上記載棧板
      每塊五百元，實已隱含有折舊之意，且亦經川昇公司簽名確認，應無爭執。
（四）本件被上訴人已自承買受人保管出賣人交付買賣標的物所用工具之附隨義務，
      其請求權時效法無明文。依法即應適用民法第一百二十五條規定之一般消滅時
      效期間十五年。本件並無短期時效之適用。
三、證據：除援用原審之立證方法外，補提統一發票為證。
乙、被上訴人方面：
一、聲明：駁回上訴。
二、陳述：除與原判決記載相同者，玆予引用外，補稱略以：
（一）兩造或上訴人與川昇公司就棧板部份並未成立保管契約：
  １、按兩造之買賣契約中，並無明文，被上訴人就棧板部份必須負有保管之義務，
      遑論就被上訴人而言，所關注者僅係玻璃瓶之交付，並非棧板，兩造根本就棧
      板部分未成立保管之契約。
  ２、就玻璃瓶之交付，被上訴人係指示上訴人交付訴外人川昇公司，然川昇公司亦
      僅就受領玻璃瓶之部份係為被上訴人之履行輔助人，就棧板本身，川昇公司並
      無為被上訴人與上訴人成立保管契約之餘地，因此縱使川昇公司同意保管棧板
      ，此亦為川昇公司之行為與被上訴人無涉。另由一般經驗法則及交易慣常，買
      受人所重視者係標的物之交付，至於交付標的物之工具並非為買受人所重視，
      因此買受人根本不會在乎出賣人就運送標的物之工具於標的物送至後如何處理
      ，均不可能有替出賣人保管運送工具之心，而川昇公司更僅係受領標的物之履
      行輔助人，更難另外支付成本為他人保管棧板。
  ３、出貨單係上訴人與實際運送人就棧板保管義務之約定，且該出貨單係上訴人單
      方面制作，自難以拘束被上訴人及川昇公司，再者，川昇公司亦僅在受領玻璃
      瓶處為被上訴人之履行輔助人，就棧板部份無權代理被上訴人與上訴人另成立
      保管棧板之契約。
（二）假若被上訴人有保管棧板之附隨義務，被上訴人亦不應負債務不履行之責任：
  １、本件保管棧板並非被上訴人依法應有之責任，而係附隨於買賣契約上，因此被
      上訴人應負之責任本應較「寄託」為輕，被上訴人保管棧板非但未有任何代價
      之收取，反而係無價並加重被上訴人之責任，則本件被上訴人應負之責任，自
      應依民法第二百二十條第二項之規定，從輕認之。
  ２、本件棧板之取回，依證人梁恒德及劉茂東之證詞，川昇公司已明白要求司機於
      每次交付玻璃瓶後即將棧板取回，而且司機非但有能力且有義務將棧板回收交
      還上訴人，然上訴人卻不願取回，即使認定被上訴人有保管棧板之附隨義務，
      亦應認定被上訴人僅有短時間之保管責任，超出者不能歸責於被上訴人，然上
      訴人出貨期間已近四年，如何令被上訴人尚有保管之責任，尤以棧板係在短時
      間內反覆使用之耗材，容易受損，則上訴人交付玻璃瓶所使用之棧板既不能證
      明係新品，其棧板因久未回收，久之腐爛而川昇公司將之銷毀，此一損失自不
      可歸責於被上訴人。況上訴人從未向被上訴人表示，直至臨訟前方主張近年四
      間短少之棧板，足見上訴人根本就棧板之價值不予重視，今上訴人再為此一主
      張有違誠信原則。
（三）上訴人未證明其損害額不得主張抵銷：
  １、本件每一棧板之價值為何及未交還之數量，並未見上訴人證明，雖然上訴人於
      出貨單注意事項第四點載有每一棧板短少賠償五百元，然此為上訴人單方面之
      制作並無法約束被上訴人，因此，上訴人主張每一棧板之損失為五百元據以抵
      銷即為無據。
  ２、又棧板係廉價木板所製成之消耗品，有其使用期限，而上訴人所交付玻璃瓶之
      棧板，上訴人無法證明係新品，不得以新品計之。況即使本件被上訴人有保管
      之附隨義務，上訴人所請求賠償之棧板，製作完成時間至少四年，在風吹日曬
      之情況下，早超出其合理之使用期限而無其價值。
（四）若被上訴人應負賠償責任，上訴人請求亦已罹於時效：
  １、本件關於所謂買受人保管出賣人交付買賣標的物所用工具之附隨義務，違之，
      其請求權時效法無明文，然買賣，就出賣人對於買賣價金之請求權時效，依民
      法第一百二十七條第八款之規定係二年，買受人支付買賣價金此主給付義務之
      請求權時效僅僅限於二年，則附隨義務所生之請求權，其時效自不得長於主給
      付義務之二年時效規定，因此縱認被上訴人依買賣契約有保管棧板之附隨義務
      ，上訴人所得主張之賠償請求權時效亦應不得長於二年。
  ２、況依民法第一百四十八條第二項之誠信原則暨民法第二百四十七條之一之合約
      有效成立之公平原則，民法上就所謂買受人之附隨義務所生之請求權時效未加
      以規範，然民法上就出賣人交付有瑕疵之標的物，買受人得主張之物之瑕疵擔
      保請求權，其時效依修正前民法第三百六十五條之規定係物之交付後六個月不
      行使而消滅，因買受人保管出賣人交付標的物之所用工具之附隨義務所生之請
      求權自應以六個月為限，方符公平。
  ３、依上訴人之棧板數量明細表，上訴人係自八十五年四月十五日至八十九年三月
      二十九日止有送棧板之事實，則上訴人得請求賠償之時效，亦應自交付後六個
      月內行使，則單以最後之八十九年三月二十九日為據，上訴人之請求權時效亦
      於八十九年九月二十八日完成，縱使以主給付義務之二年時效為準，則依原判
      決所認定上訴人於八十六年七月八日有回收，則業已知悉之前未能回收之數量
      ，則其時效業僅能算至八十八年七月七日，而上訴人係於九十年三月十六日方
      主張抵銷，則八十六年七月八日之前所未能回收之棧板其賠償請求權時效亦業
      已完成，充其量僅有八十八年八月十二日及八十九年三月二十九日共五十八塊
      之棧板時效未完成而已。
  ４、本件依前所述上訴人之債權其請求權時效於八十九年九月二十八日完成，然就
      系爭被上訴人主張返還價金之請求權成立係基於終止系爭買賣契約，然上訴人
      終止契約係以九十年二月十六日之起訴狀送達上訴人為據，上訴人之請求權時
      效完成時，被上訴人之債權根本尚未成立，上訴人無法主張抵銷。縱使上訴人
      得主張之賠償，其請求權時效係二年，則八十六年七月八日以前者，其時效亦
      於八十八年七月七日完成，上訴人之返還價金請求權根本尚未成立，此部份亦
      不得主張抵銷，另關於八十八年八月十二日及八十九年三月二十九日者，其棧
      板上訴人既無法證明其之價值，則自無成立損害賠償請求權之理，上訴人自亦
      無法主張抵銷。
三、證據：援用原審之立證方法。
    理      由
一、被上訴人起訴主張：兩造前於民國八十五年二月二十八日簽訂有效期間為五年之
    玻璃瓶買賣契約 (下稱系爭契約)，約定在契約有效期間內，被上訴人不得向上
    訴人以外之第三人購買系爭契約所定之玻璃瓶，但上訴人有責任供應被上訴人訂
    購玻璃瓶全數使用量，並應按被上訴人之通知交貨。嗣上訴人就被上訴人所訂購
    且已經付款之玻璃瓶數量交付不足，經被上訴人分別於八十七年六月二十五日、
    同年七月六日以存證信函指示上訴人交貨地點、交貨時期及交貨數量，惟上訴人
    僅部分交貨，尚積欠三十三萬二千三百八十三支玻璃瓶 (下稱系爭玻璃瓶)迄未
    交付，價款計八十萬六千一百九十四元。被上訴人又於八十九年八月九日及九十
    年一月十七日以存證信函二度限期催告，上訴人迄仍未給付。本件係因可歸責於
    上訴人之事由致給付遲延，被上訴人於依法催告後，自得類推適用民法第二百五
    十四條之規定終止系爭契約，爰以本件起訴狀繕本之送達為終止之意思表示，並
    依不當得利返還請求權及民法第二百六十三條準用同法第二百六十條之規定，請
    求擇一判決上訴人返還或賠償被上訴人預付之八十萬六千一百九十四元價金及自
    起訴狀繕本送達翌日起至清償日止之法定遲延利息。
二、上訴人則抗辯如左：
  (一)上訴人對於被上訴人就系爭玻璃瓶預付價金八十萬六千一百九十四元，不予爭
      執。惟上訴人每次運送玻璃瓶所使用之棧板，均明白記載於出貨單上，且於注
      意事項乙欄註明：「隨車棧板、日型板請確實點收，如有遺失或損壞，需按價
      賠償，棧板每塊五百元、日型板每塊二百元」，每張出貨單均經被上訴人關於
      受領標的物之履行輔助人川昇公司人員確實清點後簽收。而出貨單上關於棧板
      之數量、損害之賠償，係買方之責任，被上訴人自應就川昇公司之故意或過失
      負同一責任。依一般玻璃飲料工廠運作上之慣例，玻璃瓶運送需以棧板輔助裝
      載，且上訴人需靠棧板上線填入飲料，而以每次如此鉅量之玻璃瓶，上訴人斷
      無可能於短時間內或數日內完成充填，於此等待上線期間，系爭玻璃瓶均需置
      放在棧板上，從而被上訴人或其履行輔助人於賣方交貨後，尚需使用賣方之棧
      板，至空瓶上線完成填充後才能返還，故被上訴人對於系爭棧板自負有保管及
      返還之義務。
  (二)上訴人有特別要求送貨司機應將棧板回收，且八十五、六年間，上訴人出貨頻
      繁達數十次，僅其中數次川昇公司有將若干棧板供司機載回，其餘司機則載不
      到棧板，足見係川昇公司將屬於上訴人之棧板，於其將空瓶裝填、裝箱後，復
      使用上訴人之棧板運送到各經銷商處，而未能返還予上訴人，以致上訴人之送
      貨司機無法收回屬於上訴人公司之棧板。總計上訴人運送至被上訴人之履行輔
      助人川昇公司處為六百二十五塊，收回一百八十九塊，尚欠四百三十六塊，依
      出貨單上所載每塊五百元計算，四百三十六塊棧板之價格為二十一萬八千元，
      而此部分棧板已為被上訴人履行輔助人川昇公司燒掉了，被上訴人自應賠償上
      訴人此部分損失，兩相折抵，上訴人僅應再給付被上訴人五十八萬八千一百九
      十四元。
  (三)被上訴人已自承買受人有保管出賣人交付買賣標的物所用工具之附隨義務，其
      請求權時效法無明文，依法即應適用民法第一百二十五條規定之一般消滅時效
      期間十五年，而無短期時效之適用。
三、兩造不爭執之事實：
    兩造於八十五年二月二十八日簽訂有效期間為五年之系爭玻璃瓶買賣契約，約定
    在系爭契約有效期間內，上訴人有責任供應被上訴人訂購玻璃瓶全數使用量，並
    應按被上訴人之通知交貨。嗣上訴人就被上訴人已依約訂購且預付價款之玻璃瓶
    數量交付不足，被上訴人分別於八十七年六月二十五日、同年七月六日以存證信
    函指示上訴人交貨地點、交貨時期及交貨數量，惟上訴人僅部分交貨，尚積欠被
    上訴人預付價金八十萬六千一百九十四元之系爭玻璃瓶三十三萬二千三百八十三
    支迄未交付。經被上訴人先後於八十九年八月九日及九十年一月十七日以存證信
    函再限期催告，上訴人仍未給付，被上訴人乃以上訴人遲延給付且可歸責為由，
    類推適用民法第二百五十四條之規定，以本件起訴狀繕本之送達為終止系爭契約
    之意思表示，兩造之系爭契約已於九十年二月二十二日本件起訴狀繕本送達日合
    法終止，被上訴人對上訴人就上開預付價金八十萬六千一百九十四元有不當得利
    返還請求權之事實，為兩造於本院所不爭執，且有系爭契約書、連絡書、傳真信
    函、計算表、存證信函及付款簽收簿等件附卷可稽 (見原審訴字卷頁八至二六)
    ，自堪信為真實。
四、兩造之爭點及論斷：
    上訴人另抗辯其運送玻璃瓶所需之棧板 (下稱系爭棧板)，總計運送至被上訴人
    之履行輔助人川昇公司處為六百二十五塊，僅收回一百八十九塊，尚欠四百三十
    六塊，以每塊棧板價值五百元計算，共計二十一萬八千元，而此部分棧板已為被
    上訴人履行輔助人川昇公司燒燬，被上訴人自應賠償上訴人此部分損失，經抵銷
    後，上訴人僅應再給付被上訴人五十八萬八千一百九十四元等語，則為被上訴人
    所否認。經兩造於本院協議並簡化爭點後，本件之爭點為：(一)被上訴人對上訴
    人是否負有保管系爭棧板之義務？(二)被上訴人就系爭棧板保管是否應負債務不
    履行之責任？(三)被上訴人請求上訴人賠償，是否已罹於時效？(三)系爭棧板之
    損害金額為何？茲論述如左：
  (一)被上訴人對上訴人是否負有保管棧板之義務？
    １、按給付之訴固應由原告先負舉證責任，然若原告主張之債權額，被告不為否
        認，而另以有抵銷之債消滅原因為抗辯者，則被告就其主張抵銷之債權及數
        額確實存在之事實自負有舉證責任。(最高法院四十三年度台上字第一三號
        、八十八年度台上字第三三九八號判決要旨參照)。本件被上訴人就上訴人
        所主張對其有八十萬六千一百九十四元不當得利返還債權之事實，於本院並
        不爭執，惟以其對上訴人有損害賠償債權為抵銷之抗辯，既為被上訴人所否
        認，依前開說明，自應就其主張對上訴人有前開抵銷債權及數額存在之事實
        ，負舉證之責任。
    ２、次按買受人對於出賣人，有交付約定價金及受領標的物之義務；又債務人之
        代理人或使用人，關於債之履行有故意或過失時，債務人應與自己之故意或
        過失負同一責任，民法第三百六十七條、第二百二十四條前段分別定有明文
        。本件兩造之系爭契約為繼續性之買賣契約性質，依前開規定，買受人即被
        上訴人負有受領標的物即玻璃瓶之義務，而被上訴人復指定上訴人送貨至第
        三人川昇公司而委由川昇公司收取系爭貨品，則川昇公司性質上即屬被上訴
        人關於受領標的物債務部分之履行輔助人，依前開說明，被上訴人自應就川
        昇公司履行受領義務之故意或過失負同一責任。
    ３、系爭棧板為載運玻璃瓶所需之包材，此觀之上訴人送貨至被上訴人受領履行
        輔助人川昇公司時，於出貨單上「出貨包材借用記錄」欄均記載「包材名稱
        ：棧板Ｂ」及「本次借用」及「本次回收」之數量自明。而上訴人自八十五
        年四月至八十九年三月間每次運送玻璃瓶之數量多達數萬或十數萬支，而每
        塊棧板裝載玻璃瓶容量為三千七百二十八支，每次運送須使用十數塊至數十
        塊棧板，此有送貨單附卷可稽（見原審訴更卷頁三八至六六），衡情實難要
        求上訴人所委託之運送人當場卸下全部玻璃瓶後立即載回棧板。參以上開出
        貨單上之注意事項均註記「隨車棧板、日型板請確實點收，如有遺失或損壞
        ，需按價賠償：棧板每塊五○○元、日型板每塊二○○元」等語，由此足見
        系爭棧板附隨玻璃瓶一同交付予被上訴人，係兩造為達交付玻璃瓶目的而擔
        保債之效果能完全實現所為之約定，雖受領及保管系爭棧板並非買賣關係所
        固有之基本義務，惟倘被上訴就上訴人無法立即取回之返棧不為受領及保管
        ，將影響系爭繼續性買賣契約之目的完成及上訴人契約利益，是應認被上訴
        人基於誠實信用原則，就本於系爭買賣契約所生之受領玻璃瓶義務，乃衍生
        受領及暫為保管系爭棧板以待上訴人取回之附隨義務，以維護交易相對人即
        上訴人之權益。而川昇公司係基於被上訴人履行輔助人之地位受領系爭玻璃
        瓶，已如前述，是應認川昇公司於收受棧板時亦係基於代被上訴人收受之意
        思為之，而無另就棧板部分單獨與上訴人成立寄託契約之意思。
  (二)關於被上訴人就系爭棧板保管是否應負債務不履行責任之爭點：
    １、按所謂往取債務，係指以債務人之住所為清償地之債務而言，此種債務，必
        須債權人於清償期屆滿後至債務人之住所收取時，債務人拒絕清償，始負給
        付遲延之責任。倘債權人遲未於赴債務人處收取，則構成債權人受領遲延，
        債務人於此受領遲延狀態終了前，未能完成給付，係因不可歸責於自己之事
        由所致，自不負給付遲延或給付不能之責任 (最高法院六十九年台上字第一
        二八○號判例、八十六年度台上字第一五七七號判決要旨參照）。本件被上
        訴人或其履行輔助人川昇公司於受領玻璃瓶後，有代為保管系爭棧板以待上
        訴人取回之附隨義務，固如前述，惟兩造並未約定被上訴人須將棧板運送至
        上訴人處以為返還，為兩造所不爭執，參以證人即上訴人委託運送之貨運行
        司機劉茂東證稱：上訴人公司有要求我們載了多少個棧板過去就要載幾個回
        來等語在卷（見原審卷頁一○一），由此足見系爭棧板之返還，核為往取債
        務之性質，亦即應由上訴人派員至被上訴人或川昇公司予以載回，則依前開
        說明，被上訴人是否負債務不履行之責任，應以上訴人於清償期屆滿後有無
        前往被上訴人或川昇公司處所收取棧板經拒絕取回為斷。
    ２、證人即上訴人委託運送玻璃瓶之貨運行司機劉茂東證述：「我大概在五、六
        年前曾經幫上訴人公司載玻璃瓶到川昇公司，總共載了五、六次，當時那些
        瓶子是放在棧板上，當時上訴人公司有要求我們載了多少個棧板過去就要載
        幾個回來，不一定是要當天載過去的棧板，之前載過去的棧板回收回來也可
        以，我將瓶子載到川昇公司後還要回到上訴人公司一趟，把棧板還給上訴人
        公司，我不一定每次都能收回棧板，因為川昇公司有時候沒有棧板可以讓我
        載回來，我載多少棧板回去就向上訴人登記」等語明確（見原審訴字卷頁一
        ○一至一○二），由此堪認兩造就系爭棧板並未約定確定之返還期限，上訴
        人就置於被上訴人處之空棧板得隨時取回。再由兩造不爭執真正之出貨單觀
        之（見原審訴更卷頁三八至六六），上訴人自八十五年四月十五日起至八十
        五年六月五日止，共出貨十五次至川昇公司，僅於八十五年六月五日該次有
        回收棧板一０七塊，其餘十四次則無回收紀錄；又自八十五年六月二十一日
        起至八十五年九月十九日止，再出貨八次至川昇公司，但僅於八十五年九月
        十九日該次有回收棧板二十九塊，其餘七次均無回收紀錄；其後上訴人又於
        八十五年九月二十日、八十六年七月七日及八日、八十八年八月十三日（二
        次）、八十九年三月二十九日出貨至川昇公司，但僅於八十六年七月八日該
        次有回收十三塊，其餘則均無回收紀錄。此外，上訴人復未舉證證明其於八
        十五年四月至八十九年三月間有何定期催告上訴人返還棧板之情事，益見上
        訴人除要求司機於送貨後，順道將之前所載運棧板回收外，並未積極派員至
        被上訴人或川昇公司處確實按所交付之數量要求取回棧板或就未取回部分定
        期催告被上訴人交付。是上訴人辯稱公司有人到川昇公司取回棧板，但遭川
        昇公司拒絕云云，難以採信。
    ３、本件上訴人就置於被上訴人處之系爭棧板得隨時取回，而上訴人所主張未取
        回之系爭四三六塊棧板係八十五年四月起至八十九年三月止送至川昇公司，
        其間將近四年之久，上訴人並未積極派員至被上訴人或川昇公司處確實要求
        取回其所交付之棧板，已如前述，上訴人迄至九十年二月十四日雖曾發函催
        告被上訴人返還系爭棧板，有存證信函附卷可稽 (見原審訴字卷頁四一至四
        四)，惟距離上訴人最後送貨日 (即八十九年三月二十九日)又將近一年，且
        其間亦未往取棧板，由此堪認上訴人有遲未赴債務人處收取之情事，則依前
        開說明，上訴人即屬受領遲延，依民法第二百三十七條規定，被上訴人僅就
        故意或重大過失負其責任。而棧板經年久置難免腐朽，是證人即川昇公司業
        務經理梁恆德證稱：棧板因司機不載回去，所以就堆在一邊，因為放久了就
        爛掉了，於是川昇公司把那些棧板燒掉等語（見原審訴字卷頁一二九），衡
        情堪採。此外，上訴人復未舉證證明被上訴人有何故意或重大過失致系爭棧
        板無法返還，則應認被上訴人於上訴人受領遲延狀態終了前，未能完成給付
        ，係因不可歸責於自己之事由所致。是上訴人主張被上訴人應就系爭棧板之
        無法返還負債務不履行之損害賠償責任，即屬無據。
  (三)綜此，上訴人主張被上訴人應就系爭棧板之無法返還負債務不履行之損害賠償
      責任，既不足採，則兩造關於「被上訴人請求上訴人賠償，是否已罹於時效？
      」、「系爭棧板之損害金額為何？」之爭點，即無再予審究之必要。而上訴人
      復以其對被上訴人就系爭棧板有債務不履行損害賠償債權二十一萬八千元，主
      張與被上訴人對其之八十萬六千一百九十四元不當得利返還債權抵銷，自無理
      由。
五、綜上所述，兩造間之買賣契約因可歸責於上訴人遲延給付，經被上訴人類推適用
    民法第二百五十四條至第二百五十六條之規定後，依同法第二百六十三條準用第
    二百五十八條規定，以本件起訴狀繕本之送達為終止契約之意思表示，而於九十
    年二月二十二日合法終止，上訴人持有被上訴人預先支付之八十萬六千一百九十
    四元價金，即無法律上之原因，並致被上訴人受有此部分價金之損害，被上訴人
    依不當得利法律關係請求上訴人返還八十萬六千一百九十四元及自起訴狀繕本送
    達翌日即九十年二月二十三日起至清償日止，按年息百分之五計算之法定遲延利
    息，為有理由，應予准許。又本件被上訴人係主張不當得利返還請求權及民法第
    二百六十三條準用同法第二百六十條之規定，兩者擇一有利於被上訴人者為判決
    ，則不當得利返還請求權部分既已為被上訴人全部勝訴之判決，即無庸就另一訴
    訟標的為裁判，附此敘明。原審為被上訴人勝訴之判決，並依兩造聲請分別為准
    、免假執行之宣告，並無違誤，上訴意旨指摘原判決不當，求為廢棄改判，為無
    理由，應予駁回。
六、本件事證已明，兩造其餘攻擊防禦方法，核與本件判決結果不生影響，爰不再一
    一論述，併此敘明。
七、據上論結，本件上訴為無理由，依民事訴訟法第四百四十九條第一項、第七十八
    條，判決如主文。
中      華      民      國    九十二    年     十二     月    二十三    日
                              民事第十一庭
                                  審判長法  官  吳  景  源
                                        法  官  連  正  義
                                        法  官  鄭  純  惠
正本係照原本作成。
不得上訴。
中      華      民      國    九十二    年     十二     月    二十三    日
                                        書記官  張  淑  華


司法院資訊處製作；財團法人民間司法改革基金會備份。
